臺灣高雄地方法院刑事判決　　　　　　　　　　　　九十一年度訴字第二二三一號
　　公　訴　人　臺灣高雄地方法院檢察署檢察官
　　被　　　告　丁○○
右列被告因偽造文書等案件，經檢察官提起公訴（九十一年度偵字第八○六○號），
本院判決如左：
    主  文
丁○○連續行使偽造私文書，足以生損害於公眾及他人，處有期徒刑捌月，偽造之簽
帳單（顧客收執聯）參張（含偽造「乙○○」署名參枚）、簽帳單（商店留存聯）上
偽造之「乙○○」署名參枚均沒收；又竊盜，處有期徒刑陸月；應執行有期徒刑壹年
。緩刑肆年。偽造之簽帳單（顧客收執聯）參張（含偽造「乙○○」署名參枚）及簽
帳單（商店留存聯）上偽造之「乙○○」署名參枚，均沒收。
    事  實
一、丁○○意圖為自己不法之所有，並基於概括犯意，利用其男朋友丙○○是高雄縣
    鳳山市○○街六號八樓該屋屋主之朋友而得自由出入該屋之機會，於民國九十一
    年三月二十四日晚上七時許，趁該屋內無人注意之際，竊取屋主妹妹乙○○所有
    台新商業銀行（以下簡稱台新銀行）信用卡一張（卡號為0000000000
    000000），得手後，基於偽造文書、詐欺取財之概括犯意，前往高雄縣鳳
    山市○○○路「家樂福賣場」，連續（公訴意旨誤植為接續）於同日下午七時二
    十七分許、七時三十七分許，持前揭卡號0000000000000000號
    信用卡一張，刷卡消費新台幣（下同）一萬八千三百元及五千三百六十元，並連
    續於信用卡簽帳單客戶簽名欄中，以複寫方式，偽造一式二聯（含顧客存根聯及
    特約商店存根聯）之「乙○○」署押，以表示持卡人乙○○確認交易標的及金額
    ，及向發卡銀行請求撥付消費款項予特約商店之意，並作為特約商店經由信用卡
    收單機構向發卡銀行請款之用，而偽造信用卡簽帳單，並將偽造完成之簽帳單之
    商店存根聯，交付予前揭特約商店人員而行使之，致前揭特約商店即家樂福賣場
    收銀員陷於錯誤，而交付其購買之物金項鍊乙條及金戒子二個，使丁○○獲取與
    上開刷卡金額等價之財物，足生損害於乙○○、前揭特約商店家樂福賣場、收單
    機構及台新銀行對信用卡管理之正確性，旋於同日，與不知情之男友丙○○，共
    同將上開購得之金項鍊乙條、金戒子乙個拿至高雄縣鳳山市○○○路二六六號東
    北當鋪、鳳山市○○路○○路口主恩當鋪典當，合計得款一萬一千元，並自行前
    往高雄縣鳳山市○○路口某金飾店變賣乙個戒子，得款一千七百元後，復承前開
    詐欺及偽造文書之概括犯意，於翌日即九十一年三月二十五日十三時四十一分許
    ，再度前往上開「家樂福賣場」，持前揭信用卡刷卡消費一千八百四十元，並於
    簽帳單上偽簽「乙○○」之署押後，將簽帳單交付賣場收銀員，致該賣場收銀員
    陷於錯誤，而交付其購買之等值金飾；另於同年四月十三日晚上八時許，在乙○○前開位於高雄縣鳳山市○○街六號八樓之住所內，見乙○○友人甲○○（原名
    為吳琇暉）之皮包一個放置於房間外面之椅子上，又無人注意，竟臨時另起犯意
    ，意圖為自己不法之所有，竊取乙○○友人甲○○之皮包一個（內有身份證、駕
    駛執照、行車執照、中國信託商業銀行信用卡、聯邦商業銀行信用卡、渣打商業
    銀行信用卡、中國信託商業銀行金融卡、萬泰商業銀行急救現金卡、台新商業銀
    行現金卡各乙張及現金六千元（起訴書誤植為二萬六千元）)，得手後，因見皮
    包內有萬泰商業銀行急救現金卡之四位數密碼，即意圖為自己不法之所有，前往
    高雄縣鳳山市○○○路六四０號華南銀行鳳山分行所設自動提款機處，以輸入隨
    同上開信用卡寄送之預借現金密碼之不正方法，預借現金新臺幣（下同）二萬元
    ，使該自動付款設備之辨識系統對真正持卡人之識別陷於錯誤，而交付二萬元予
    丁○○。嗣於九十一年四月十四日晚上九時許，為警循線查獲。
二、案經乙○○、甲○○訴由高雄縣警察局鳳山分局報請台灣高雄地方法院檢察署檢
    察官偵查起訴。
    理  由
一、右揭犯罪事實，業據被告丁○○迭於警訊、偵查及本院審理中坦承不諱，核與告
    訴人乙○○、甲○○於警訊及本院審理時指述之情節大致相符，並有當單影本一
    紙、信用卡簽帳單影本三紙、甲○○出具之贓物認領保管收據一紙、證物照片一
    紙、切結書一紙附卷可稽，又被告丁○○於九十一年七月十日偵查中所書寫之「
    乙○○」十遍與卷附之簽帳單影本上之「乙○○」簽名（偵查卷第二十九頁），
    經以肉眼辨識比對結果，無論是運筆力道、字體大小、書寫特徵、角度等均極為
    相似，顯見係被告一人所為，足認被告之自白核與事實相符，堪信為真實。從而
    ，本件事證已臻明確，被告上揭犯行，已堪認定，應依法論科。
二、按依信用卡交易之過程，係持卡人向特約商店提示信用卡，由持卡人在簽帳單本
    院審理時上簽名，確認交易之標的及金額，再由特約商店核對該信用卡之有效性
    及持卡人之身分同一性無訛後，特約商店即將該簽帳單送交聯合信用卡處理中心
    請款轉知發卡機構撥款，故簽帳單具有持卡人與特約商店之交易契約書之性質，
    並具有持卡人經由聯合信用卡處理中心請求發卡機構撥款之請求書或指示文件之
    性質，非僅具有處理內部事務之傳票性質；且在信用卡簽帳單上偽簽姓名，單從
    形式上觀察，即足以知悉其表示已收受特約商店所交付之交易標的物，含有收據
    之性質，故行為人冒用他人名義於信用卡簽帳單上簽名，非僅構成刑法第二百十
    七條第一項之偽造署押罪，且係觸犯刑法第二百十條之偽造私文書罪，行為人將
    偽造之簽帳單持向特約商店行使，自屬行使偽造私文書之行為。
三、核被告丁○○先竊取被害人乙○○之前開信用卡並持該卡消費之行為，係犯刑法
    第三百二十條第一項竊盜罪，刑法第二百十六條、第二百十條行使偽造私文書罪
    及第三百三十九條第一項詐欺取財罪。被告偽造簽帳單上署押之行為，應係偽造
    私文書之部分行為，不另論罪，又偽造私文書之低度行為應為行使偽造造私文書
    高度行為所吸收，應論以行使偽造私文書罪，又被告連續三次行使偽造私文書及
    詐欺取財之犯行，時間緊接，方法相同，所犯構成要件相同之罪名，顯係基於概
    括犯意為之，為連續犯，公訴意旨認前二次犯行為接續犯，然本院審認被告此二
    次犯行，在時間差距上仍可分開，在刑法評價上，各具獨立性，應可獨立成罪，
    而非包括之一行為，故仍論以連續犯，並依刑法第五十六條之規定加重其刑，被
    告上開所犯竊盜罪與詐欺罪、行使偽造私文書罪之間，均有方法、目的之牽連關
    係，為裁判上一罪，應依刑法第五十五條後段之規定，應從一重之行使偽造私文
    書罪處斷。另核被告於後竊取甲○○皮包及持竊得之現金卡提款之行為，係犯刑
    法第三百二十條第一項竊盜罪及刑法第三百三十九條之二利用自動付款設備詐欺
    取財罪，被告所犯竊盜罪與詐欺罪之間，有方法、目的之牽連關係，為裁判上一
    罪，依刑法第五十五條後段之規定，應從一重之竊盜罪處斷。復被告所犯之連續
    行使偽造私文書罪與後述之竊盜罪間，犯意各別，行為互異，應予分論併罰。爰
    審酌被告正值青年，不思以正當工作賺取金錢，卻以行竊之手段滿足一己之慾望
    ，又偽簽他人署押、並持偽帳單消費，危害交易金融秩序，所生危害不輕，惟犯
    後坦承犯行，態度尚稱良好並被告之品行，犯罪之手段、目的、所得之財物等一
    切情狀，分別量處如主文所示之刑，並定其應執行刑，以示懲儆。又被告素行良
    好，未曾受有期徒刑以上刑之宣告，有臺灣高等法院被告全國前案紀錄表乙份在
    卷可稽，其經此偵審程序，當知所警惕，諒無再犯之虞，本院認所宣告之刑以暫
    不執行為適當，爰併予宣告緩刑四年，以勵自新。又扣案經偽造之簽帳單三張（
    商店留存聯）及「顧客收執聯」上「乙○○」署名（雖未扣案，但並無證據足資
    證明業已滅失）各三枚，總計六枚，應依刑法第二百十九條為沒收之宣告，至未
    扣案之顧客收執聯三張（不含「乙○○」署名部分），既無證據證明業已滅失，
    且為被告供犯罪所用及所得之物，是仍應依刑法第三十八條第一項第二款規定宣
    告沒收之。
據上論斷，應依刑事訴訟法第二百九十九條第一項前段，刑法第五十六條、第二百十
六條、第二百十條、第三百二十條第一項、第三百三十九條第一項、第三百三十九條
之二第一項、第五十五條、第二百十九條、第三十八條第一項第二款、第五十一條第
五款、第七十四條第一款、罰金罰鍰提高標準條例第一條前段，判決如主文。
本案經檢察官黃建銘到庭執行職務。
中      華      民      國      九十一    年      九    月    三十    日
                                  臺灣高雄地方法院刑事第六庭
                                            法  官  邱  基  峻
右正本證明與原本無異。
如不服本判決，應於判決送達後十日內，向本院提出上訴狀。
                                            書記官  顏  平  國
中    華    民    國      九十一      年      十      月      一      日
附錄法條：
刑法第二百十條：
  偽造、變造私文書，足以生損害於公眾或他人者，處五年以下有期徒刑。
刑法第二百十六條：
  行使第二百十條至第二百十五條之文書者，依偽造、變造文書或登載不實事項或使
  登載不實事項之規定處斷。
刑法第三百三十九條第一項：
  意圖為自己或第三人不法之所有，以詐術使人將本人或第三人之物交付者，處五年
  以下有期徒刑、拘役或科或併科一千元以下罰金。
第三百三十九條之二
意圖為自己或第三人不法之所有，以不正方法由自動付款設備取得他人之
物者，處三年以下有期徒刑、拘役或一萬元以下罰金。
以前項方法得財產上不法之利益或使第三人得之者，亦同。
